臺灣新竹地方法院刑事判決　　　　　　　 100年度訴字第19號
公　訴　人　臺灣新竹地方法院檢察署檢察官
被　　　告　蔣官霖
指定辯護人　本院公設辯護人周凱珍
上列被告因偽造有價證券案件，經檢察官提起公訴（99年度偵緝
字第655號），本院判決如下：
    主  文
蔣官霖意圖供行使之用，而偽造有價證券，處有期徒刑壹年陸月
。票號第TH009522號、發票日民國九十六年十二月二十五日、金
額新臺幣陸萬元本票壹紙上關於偽造「蔣春富」為共同發票人之
部分，沒收之。
    事  實
一蔣官霖前因陸續向黃鐙逸借款惟無力清償，於民國96年12月25
  日先在新竹市○○路○ 段375 號1 樓中國信託商業銀行經國簡
  易型分行門口前，應黃鐙逸要求而簽發蔣官霖本人為發票人，
  票號第TH009522號、發票日96年12月25日、金額新臺幣（下同
  ）6 萬元之本票（下稱系爭本票）1 張，交付予黃鐙逸。嗣於
  同年月25日至31日期間之某日，黃鐙逸持系爭本票要求蔣官霖
  覓保證人擔保債務清償之際，蔣官霖竟基於意圖行使偽造有價
  證券之犯意，明知未得蔣官霖之弟蔣春富之同意，在同一地點
  偽造蔣春富之簽名1 處於系爭本票第2 列發票人欄，以此方式
  偽造蔣春富為系爭本票之共同發票人，隨後當場持交系爭本票
  予黃鐙逸供作履行清償上述借款之擔保而行使，足生損害於蔣
  春富及黃鐙逸之權益。嗣經黃鐙逸持系爭本票向本院聲請對蔣
  官霖及蔣春富2 人准許強制執行，始知系爭本票上關於蔣春富
  為共同發票人部分係蔣官霖所偽造。
二案經黃鐙逸訴由臺灣新竹地方法院檢察署檢察官偵查起訴。
    理  由
一按被告以外之人於審判外之言詞或書面陳述，除法律另有規定
  者外，不得作為證據，刑事訴訟法第159 條第1 項固有明文規
  定。惟被告以外之人於審判外向法官所為之陳述，得為證據；
  被告以外之人於偵查中向檢察官所為之陳述，除顯有不可信之
  情況外，得為證據；被告以外之人於審判外之陳述，雖不符刑
  事訴訟法第159 條之1 至之4 之規定，惟經當事人於審判程序
  同意作為證據，法院審酌該言詞陳述或書面陳述作成時之情況
  ，認為適當者，亦得為證據，同法第159 條之1 、第159 條之
  5 第1 項亦有規定，本件被害人蔣春富、告訴人黃鐙逸於偵訊
  時所為之陳述，為審判外所為之陳述，惟無顯不可信之情況，
  且經被告同意援引作為證據。另本件認定事實所引用之後開證
  據（文書證據、物證），檢察官及被告同意援引作為證據，且
  無證據證明係公務員違背法定程式所取得，亦無刑事訴訟法第
  159 條之4 規定之顯有不可信之情況與不得作為證據之情形，
  自均應認有證據能力，合先敘明。
二上揭犯罪事實，業經被告蔣官霖於警詢、偵訊及本院準備程序
  及審理時均坦承不諱（99年度偵緝字第655 號卷第12～14頁；
  本院99年度審訴字第810 號卷第19～21頁；本院卷第18～20頁
  ），核與告訴人於偵查中指述主要情節大致相符（99年度他字
  第431 號卷，下稱他字卷，第19頁），又被告未經被告之弟蔣
  春富之同意或授權即擅自在系爭本票發票人欄第2 列偽造「蔣
  春富」為共同發票人之簽名1 處等情，亦經證人蔣春富於偵查
  中證述明確（他字卷第22頁），而告訴人持系爭本票向本院聲
  請對被告及蔣春富2 人准許強制執行，復有本院97年度票字第
  698 號民事裁定、97年度抗字第85號民事裁定影本各1 件（他
  字卷第4 頁上方、第34～35頁、第5 頁正、反面）在卷可按，
  足認被告自白與事實相符，堪予採信，本件事證明確，應予依
  法論科。
三論罪科刑：
(一)罪名：核被告所為，係犯刑法第201 條第1 項之偽造有價證券
  罪。又其偽造「蔣春富」之簽名於系爭本票發票人欄上之行為
  ，係偽造有價證券之階段行為，其偽造有價證券後復持以行使
  ，其行使之輕度行為為偽造之重度行為所吸收，不另論罪。
(二)酌減其刑：刑事審判旨在實現刑罰權之分配的正義，故法院對
  有罪被告之科刑，應符合罪刑相當之原則，使輕重得宜，罰當
  其罪，以契合社會之法律感情，此所以刑法第57條明定科刑時
  應審酌一切情狀，尤應注意該條所列10款事項以為科刑輕重之
  標準，並於同法第59條賦予法院以裁量權，如認「犯罪之情狀
  可憫恕，認科以最低度刑仍嫌過重者，得酌量減輕其刑」，而
  刑法第59條規定犯罪之情狀可憫恕者，得酌量減輕其刑，其所
  謂「犯罪之情狀」與同法第57條規定科刑時應審酌之一切情狀
  ，並非有截然不同之領域，於裁判上酌減其刑時，應就犯罪一
  切情狀（包括第57條所列舉之10款事項），予以全盤考量，審
  酌其犯罪有無可憫恕之事由（即有無特殊之原因與環境，在客
  觀上足以引起一般同情，以及宣告法定低度刑，是否仍嫌過重
  等等），以為判斷。查本件被告偽造有價證券之行為，固值非
  難，惟被告犯罪之動機係因積欠告訴人款項無力償還，面對告
  訴人催討並要求覓保證人擔保債務之清償時，不知如何交待，
  一時失慮未經被害人蔣春富授權即列蔣春富為共同發票人，犯
  罪之動機單純，系爭本票金額復不高，相較於一般智慧或財產
  犯罪之宵小者，偽造有價證券以之販賣或詐欺之情形，輕、重
  自屬有別，被告所為雖損及蔣春富與告訴人黃鐙逸權益，然被
  告本人亦為系爭本票之發票人，未有逃避自己債務之意思，坦
  承全部犯行，而刑法第201 條第1 項偽造有價證券罪之法定刑
  有期徒刑部分為3 年以上10年以下有期徒刑，於此情形下即使
  僅判處法定最低刑度，猶嫌過重，而有情輕法重之憾，在客觀
  上足以引起一般同情，是其犯罪情狀尚堪憫恕，本院認為處以
  法定最輕刑度仍嫌過重，爰依刑法第59條之規定，酌量減輕其
  刑。
(三)量刑：爰審酌被告偽造有價證券之犯罪動機係為向告訴人供作
  債務擔保使用，並未另行取得對價，被告自承高工畢業，目前
  以拾荒為生，無固定收入故無法向告訴人提出清償以取得諒解
  ，兼衡被告年逾50歲，因偽造其弟蔣春富之簽名而與蔣春富間
  不和，以致父親出殯無法參與，已然受有警惕，且被告犯後坦
  承犯行，態度良好等一切情狀，量處如主文所示之刑，以資懲
  儆。
(四)從刑：按偽造之有價證券，不問屬於犯人與否沒收之，刑法第
  205 條定有明文。又按票據之偽造或票據上簽名之偽造，不影
  響於真正簽名之效力，票據法第15條定有明文。是關於2 人以
  上為共同發票人之有價證券，如僅其中部分共同發票人係偽造
  ，因對於真正發票人部分仍屬有效，雖不得將該有價證券之本
  體宣告沒收，致影響合法執票人對於真正發票人之票據權利，
  然此時仍應依上開刑法第205 條規定，將偽造發票人之部分宣
  告沒收，始為適法（最高法院著有84年度臺上字第1550號判例
  、最高法院96年度臺上字第99號判決意旨參照）。查系爭本票
  關於被告為發票人部分既係真正，僅「蔣春富」為發票人部分
  係偽造，依上開意旨所示，僅沒收「蔣春富」為發票人部分之
  有價證券即足，偽造之「蔣春富」簽名1 處，係附著於系爭本
  票上已隨系爭本票之上述沒收而包括在內，毋庸再為沒收之諭
  知，末此指明。
據上論斷，應依刑事訴訟法第299 條第1 項前段，刑法第201 條
第1 項、第59條、第205 條，刑法施行法第1 條之1 第1 項、第
2 項前段，判決如主文。
本案經檢察官黃惠欣到庭執行職務。
中    華    民    國   100    年    4     月    6     日
                  刑事第三庭  審判長法  官  魏瑞紅
                                    法  官  林惠君
                                    法  官  周美玲
以上正本證明與原本無異。
如不服本判決應於收受判決後10日內向本院提出上訴書狀，並應
敘述具體理由。其未敘述上訴理由者，應於上訴期間屆滿後20日
內向本院補提理由書（均須按他造當事人之人數附繕本）「切勿
逕送上級法院」。
中    華    民    國   100    年    4     月    6     日
                                     書記官  蕭惠婷
附錄法文：
中華民國刑法第201條第1項：
意圖供行使之用，而偽造、變造公債票、公司股票或其他有價證
券者，處3 年以上10年以下有期徒刑，得併科3 千元以下罰金。
中華民國刑法第205條：
偽造、變造之有價證券、郵票、印花稅票、信用卡、金融卡、儲
值卡或其他相類作為提款、簽帳、轉帳或支付工具之電磁紀錄物
及前條之器械原料及電磁紀錄，不問屬於犯人與否，沒收之。